臺灣臺北地方法院民事判決　　　　　　　　　　　　　九十三年度勞訴字第六三號
　　原　　　告　甲○○　　台北市○○○路○段二七八號五樓
　　訴訟代理人　賴淑玲律師
　　被　　　告　亞洲安妮國際股份有限公司
　　法定代理人　陳素里
　　訴訟代理人　林秀蓉律師
右當事人間給付薪資事件，經本院於中華民國九十三年十月八日言詞辯論終結，判決
如左：
    主      文
被告應給付原告新台幣肆拾萬肆仟壹佰捌拾元，及其中新台幣拾貳萬柒仟捌佰肆
拾柒元自民國九十三年三月二十日起，其餘壹拾萬陸仟佰拾元自民國九十三年
六月二十六日起，均至清償日止按年息百分之五計算之利息；並自民國九十三年七月
一日起至原告復職之日止，按月給付原告新台幣貳萬玖仟元。
原告其餘之訴駁回。
訴訟費用由被告負擔二分之一，餘由原告負擔。
本判決於原告以壹拾肆萬伍仟元供擔保後，得假執行，但被告如以新台幣肆拾萬肆
仟壹佰捌拾元為原告預供擔保，得免為假執行。
原告其餘假執行之聲請駁回。
    事      實
一、聲明：
（一）被告應給付原告新台幣（下同）九十七萬元九千且零四十元，及自起訴狀繕本
（二）被告應自民國九十三年七月一日起至原告復職之日止，按月給付原告四萬八千
      六百九十元。
（三）願供擔保，請准宣告假執行。
二、陳述：
（一）原告（原名張雅評於民國九十二年十二月二十四日更名為甲○○）自九十年十
      二月四日起任職於被告公司，嗣於九十二年二月十三日原告懷孕五個月時，向
      被告公司詢問有關產假給薪之相關問題，被告公司告知依公司規定，專櫃人員
      懷孕滿七個月需申請留職停薪，並無產假給薪之問題，原告經向勞工局查詢得
      知被告公司上開規定並不合法，乃向被告公司反映，但被告公司不予理會，反
      於九十二年二月二十六日要求原告填寫留職停薪申請表，為原告所拒，被告公
      司旋於九十二年二月二十八日未經預告以原告年度工作評估績效不佳為由資遣
      原告，惟原告任職被告公司業績一向良好正常，被告公司實係因原告懷孕且爭
      取產假期間薪資而終止契約。被告公司解僱原告並不合法，兩造間僱傭關係仍
      然存在，被告公司仍負有給付薪資之義務，而原告係於九十二年二月二十八日
      遭被告公司非法解僱，在此之前六個月平均工資為四萬八千六百九十元，為此
      請求被告給付自九十二年三月一日起至九十三年六月三十日止薪資共七十七萬
      九千零四十元，及自九十三年七月一日起至原告復職之日止，按月給付原告薪
      資四萬八千六百九十元。
（二）又原告在被告公司任職期間始終競競業業，被告以原告績效不佳為由將原告資
      遣，並且在公司內公告週知，自然對原告的名譽造成損害。且被告公司在原告
      懷孕期間以莫須有之理由將原告解僱，致原告在精神上受有重大打擊，更因懷
      孕謀職不易，失業經年，家計面臨困難，使原告精神上痛苦不堪，因而導致肝
      臟宿疾惡化不得不手術切除部分肝臟，為此依民法第一百九十五條第一項規定
      ，請求被告給付精神慰撫金二十萬元。
（三）原告之薪資：
  １、底薪及職務津貼共二萬三千元為原告之工資，為兩造所不爭。
  ２、資深津貼：原告每個月固定領有三千元之資深津貼，且需工作方能獲得，是屬
      工作之報酬，在制度上亦有經常性，非臨時起意發給之恩惠性、獎勵性給與，
      應屬工資之疇。
  ３、加班費：加班費為原告工作所得之報酬至為顯然。
  ４、交通津貼及餐費津貼：原告每個月固定領有一千二百元之交通津貼，及一千八
      百元之餐費津貼，與原告之出勤日數無關，只要有提供勞務即可領取，制度上
      有其常設性，非臨時起意發給之恩惠性、獎勵性給與，應屬工資。
  ５、個人獎金（業績獎金）：原告依銷售額，每月均可領取自百分之二．五至百分
      之十不等比例之績效獎金，該項獎金之發給，乃是按受僱人之銷售金額比例計
      算，乃兩造約定之工作報酬給付方式，在制度上有經常性，與被告之盈餘或整
      體業績無關，性質上非雇主臨時起意之恩惠性或獎勵性給與，為原告工作之報
      酬。
  ６、原告離職前六個月固定薪資為每月二萬九千元，而加班費及業績獎金係依照原
      告加班時數及業績數量而定，相當於按時、按件計算之工資，由於每月所支預
      之金額並不固定，因此原告主張比照資遣費及退休金之計算基準，以平均工資
      計算方式計之，而原告平均每月加班費及業獎金為一萬九千六百九十元，合計
      原告每月平均工資為四萬八千六百九十元，自原告被解僱之翌日九十二年三月
      一日起至九十三年六月三十日止，合計七十七萬九千零九十元。
（四）對被告答辯之陳述
  １、證人張嘉芬、林雅莉證詞反覆，被告自本件勞資糾紛發生一年多以來，兩度派
      員到台北市勞工局接受訪談、協調時，從未提及原告怠工導致面臨被撤櫃之警
      告，且京華城人群往來眾多，原告在眾目睽睽下如何有場地及機會睡覺？被告
      所提報備單均為影本，且無製作人之簽名，形式上之真正堪疑，且資遣公告上
      記載資遣理由為績效不佳，而非怠工。況撤櫃是何等大事，其未向該層樓之總
      負責人即樓管課長求證，即口頭報備，亦有違社會經驗。且依陳明月所言，原
      告既接受勸導，有起來，即與報備單所謂屢勸不聽不符。被告抗辯資遣原告之
      是因原告在櫃上營業場所怠工、睡覺屢勸不聽，導致京華城向櫃長警告將予撤
      櫃處分，嚴重影響公司商譽及形象情節重大，並非事實。
  ２、原告並未到工作時間躺臥睡覺，至於坐在椅子上休息乃是因為懷孕無法久站之
      故，此乃原告之特殊生理需求，不能以怠工論。況依被告員工工作規則六章第
      三條甲項規定，員工在工作期間躲臥休息怠忽職守者，僅得予申誡，被告以此
      解僱原告自非合法。
  ３、櫃長陳明月證稱「原告和其他小姐的業績比較起來算是中間的，原告服務態度
      普通，跟一般人差不多，有比她好的，也有比她壞的」。則原告顯無不能勝任
      工作之情形，其他業績中等或更差的人未遭被告解僱，因此被告解僱原告顯非
      因原告業績不佳，而是原告懷孕之故。至於原告請假既經被告准假，並且未逾
      工作規則所定請假時數，被告自不能以之為由將原告解僱，被告以原告之工作
      績效自九十一年十一月起即急速下降，請假時數也異常增加，至少顯示其對所
      擔任之工作確有不能勝任之情形云云，亦非事實。
  ４、原告雖自九十二年三月一日起未再提供勞務，此係因被告非法資遣，致原告無
      法繼續到工作地點提供勞務，是則原告未提供勞務係被告受領遲延之故。原告
      遭非法資遣後，即向台北市政府勞工局提出申訴，請求回復工作權，原告向台
      北市政府勞工局提出申訴，即視同已將準備給付勞務之情事通知被告，但被告
      所拒，原告無須補服勞務而得請求被告給付薪資。
  ５、原告於九十三年二月十九日在勞工局調解時，並未表示不願回公司上班之意。
三、證據：提出公告影本、台北市政府函影本、勞資爭議調解會紀錄影本、銀行交易
    清單影本、收據影本等件為證。
乙、被告方面：
一、聲明：原告之訴駁回，如受不利判決，願供擔保請准宣告免為假執行。
二、陳述：
（一）被告公司經營高級化妝保養品銷售業務，於各大百貨公司設專櫃，且為爭取各
      專櫃之設置，被告已投資鉅額之設櫃權利金及廣告費用，戰戰競競維護商譽及
      形象，故要求專櫃員工均須儀容整潔誠信廉潔，不得有危及或損害公司名譽之
      情事。原告係派任於被告公司在京華化妝品專櫃之專櫃小姐，九十二年一月十
      七日該專櫃之櫃長即原告直屬主管陳明月向公司提出書面報告，稱原告於櫃上
      營業場所怠工、睡覺屢勸不聽，其後一個月，在被告公司及櫃長勸戒後，原告
      仍未見改善，反而變本加厲，時常於站櫃時休息，因化妝品專櫃為一家貨頁公
      司之門面，亦為人潮匯聚之地點，原告之行為嚴重影響該商場之形象，導致京
      華城向櫃長陳明月警告將予撤櫃之處分，被告公司於櫃長反應後經調查原告確
      有如此行為，且該行為已嚴重影響公司之商譽及形象，而屬情節重大，故於同
      年二月二十八日公告資遣原告（惟公告上為顧及原告顏面仍僅以績效不佳稱之
      ）。原告之情形合於勞動基準法第十二條第一項第四款規定，且被告之員工工
      作規則第四條亦明訂公司員工應服從主管之指揮與監督，平日言行應誠信廉潔
      ，及不得有危及或損害公司名譽之情事發生。承上，被告係因原告於工作場所
      怠工，經主管屢勸不聽，復導致設櫃之京華城櫃長警告將以撤櫃之處分，嚴重
      影響公司之商譽及形象，情節重大而予解僱。且不論原告是否違反工作規則情
      節重大，原告之工作績效自九十一年十一月起即急速下降，請假時數也異常增
      加，原告之行為至少顯現其對所擔任之工作確有不能勝任之情形，且被告亦已
      給予相當一個月薪資之資遣費，則被告終止契約，於法並無不合。況九十二年
      二月時，原告僅懷孕五個月，尚未懷孕滿七個月，被告公司並不須要求其申請
      留職停薪，更不須因其不填寫留職停薪申請而立即將其解僱。
（二）被告係合法終止勞動契約，並付清薪資及另給予資遣費，且原告於九十二年二
      月二十八日前已依專櫃人員管理規章所訂將制服及客戶資料盤點交接離職，自
      資遣後之九十二年三月一日起未有一日至被告公司或專櫃上班，亦未向被告表
      示要回復工作，且於九十三年二月十九日兩造於勞工局調解時，向調解委員魏
      千峰律師表示不願回被告公司工作，被告既未提供勞務，自無理由請求工資。
（三）又被告係合法終止勞動契約，並無不法侵害原告之身體、健康、名譽之情事，
      且原告所提醫療費用收據僅足說明原告於九十二年九月間有住院並支出醫療費
      用之事實，究其係因何因素住院醫療，而該因素與六個月之前被告終止契約間
      有何因果關係存在，未據原告舉證，其請求侵權行為之慰撫金亦無理由。
（四）原告之工資數額應為每月二萬三千元：
  １、本件被告所給付原告之薪資中，經常性給與為底薪二萬一千元、職務津貼二千
      元共計二萬三千元。
  ２、資深津貼：並非被告所有員工均有領取，僅派駐百貨公司專櫃已有相當美容工
      作經驗年資之資深美容師方得領取，與久任獎金無異，屬獎勵性給與，為施行
      細則第十條第二款所明文排除於工資給與之外，不應列入工資計算。
  ３、加班費：係顧主延長勞工時間時依其延長工時所給付之工資，其費用係不確定
      且變動，為不定期給付與，並非經常性之給與。
  ４、交通津貼：僅派駐在各百貨公司之專櫃人員方得領取，專櫃人員因派在百貨公
      司專櫃服務，上班時間較不固定，輪晚班或遇百貨公司舉辦活動時，延遲下班
      返家交通不便，且有時須到別家百貨公司支援，故給予交通津貼以為補貼，若
      非專櫃人員則無交通津貼。
  ５、餐費津貼：亦僅派駐百貨公司之專櫃人員方得領取，如非專櫃人員，則無餐費
      津貼，專櫃員因必須輪流站櫃，休息用餐時間不固定，且一般正常休息用餐時
      間往往是百貨公司人潮最多的時候，專櫃人員用餐時常延誤故予補貼，並非工
      資云云。
  ６、個人獎金為銷售之業績獎金，視原告當月份銷售產品之數量多寡所發給之獎金
      ，此種依績效、狀況之不確定性，變動性而發給之激勵獎給與，與因從事工作
      獲致每月穩定、經常性，且不論盈虧皆須發給之薪資，性質不同，不應列入工
      資之計算。
三、證據：提出九十二年一月十七日被告公司報備單影本、九十二年二月十八日被告
    公司報備單影本、被告公司員工工作規則影本、被告公司專櫃人員管理規章影本
    、原告九十一年八月至九十二年二月份之薪資單、勞工保險被保險人資料表、證
    明書影本等件為證。
    理      由
一、按訴狀送達後，原告不得將原訴變更或追加，但擴張或減縮應受判決事項之聲明
    者，不在此限，民事訴訟法第二百五十五條第一項第三款定有明文。本件原告原
    起請求被告給付九十二年三月一日至九十三年三月十日止之薪資六十四萬七千零
    九十六元、勞保醫療給付十萬元、精神慰撫金二十萬元，合計九十四萬七千零九
    十六元，及自九十三年三月十一日起至原告復職之日止，按日給付一千七百二十
    一元。嗣於九十三年六月二十五日擴張為請求被告給付九十二年三月一日至九十
    三年六月三十日止之薪資七十七萬九千零四十元、勞保醫療給付十萬元、精神慰
    撫金二十萬元，合計一百零七萬九千零四十元，及自九十三年七月一日起至原告
    復職之日止，按月給付四萬八千六百九十元。嗣再於九十三年八月十六日減縮為
    請求被告給付九十二年三月一日起至九十三年六月三十日止薪資七十七萬九千零
    四十元、精神慰撫金二十萬元，合計九十七萬九千零四十元，及自九十三年七月
    一日起至原告復職之日止，按月給付四萬八千六百九十元。嗣復於九十三年九月
    十七日擴張為請求被告給付九十二年三月一日至九十三年六月三十日止之薪資七
    十七萬九千零四十元、勞保醫療給付十萬元、精神慰撫金二十萬元，合計一百零
    七萬九千零四十元，及自九十三年七月一日起至原告復職之日止，按月給付四萬
    八千六百九十元。嗣又於九十三年八月十六日減縮為請求被告給付九十二年三月
    一日起至九十三年六月三十日止薪資七十七萬九千零四十元、精神慰撫金二十萬
    元，合計九十七萬九千零四十元，及自九十三年七月一日起至原告復職之日止，
    按月給付四萬八千六百九十元。核均屬擴張或減縮應受判決事項之聲明，而為法
    之所許，合先敘明。
二、本件原告主張：其原名張雅萍自九十年十二月四日起受雇於被告公司擔任被告公
    司於京華城化粧品專櫃之專櫃人員，九十二年二月間原告懷孕五個月時，因向被
    告公司爭取產假，而經被告公司於九十二年二月二十八日藉詞以原告年度工作評
    估績效不佳為由將原告資遣，惟原告業績一向良好，並無不能勝任工作之情形，
    亦無被告所指在櫃上睡覺、怠工，致京華城警告將以撤櫃處分之情形，被告終止
    契約不合法，兩造勞動契約依然存在，被告仍負有給付薪資之義務。又被告以原
    告績效不佳為由將原告解僱，並且在公司內公告週知，對原告之名譽造成損害，
    且原告於懷孕期間經被告以莫須有之理由解僱，致原告在精神上受有重大打擊，
    更因懷孕謀職不易，失業經年，家計面臨困難，使原告精神上痛苦不堪，因而導
    致肝臟宿疾惡化不得不手術切除部分肝臟等情，為此依民法第四百八十七條前段
    、第一百九十五條第一項規定，求為判命原告給付九十二年三月一日起至九十三
    年六月三十日止之薪資七十七萬九千零四十元、精神慰撫金二十萬元，合計九十
    七萬九千零四十元，及自起訴狀繕本送達翌日起至清償日止按年息百分之五計算
    之利息；暨自九十三年七月一日起至原告復職之日止按月給付原告四萬八千六十
    元之判決。
三、被告則以：被告公司係經營高級化粧保養品銷售業務，為爭取專櫃之設置，已投
    資鉅額設櫃之權利金及廣告費用，戰戰競競維護商譽及形象，故要求專櫃員工須
    儀容整潔誠信廉潔，不得有危及或損害公司名譽之情事。原告受派於被告設於京
    華城之化粧品專櫃，惟九十二年一月十七日京華城專櫃櫃長即原告之直屬主管陳
    明月向公司提出書面報告稱原告於櫃上營業場所怠工、睡覺屢勸不聽，其後一個
    月，在被告公司及櫃長勸戒後，仍未改善，致高京華城向櫃長警告將以撤櫃處分
    ，嚴重影響被告公司形象，違反工作規則情節重大，且原告之工作績效自九十一
    年十一月起即急速下降，請假時數也異常增加，原告之行為至少顯現其對所擔任
    之工作確有不能勝任之情形，故於同年二月二十八日公告將資遣原告，並給予相
    當一個月薪資之資遣費，被告終止契約，於法並無不合。被告係合法終止契約，
    且原告於已依法辦理交接離職，自資遣後迄未至被告公司或專櫃上班，亦未向被
    告表示要回復工作，且兩造於九十三年二月十九日在勞工局調解時，原告向調解
    委員魏千峰律師明確表示不願回被告公司工作，其既未提供勞務，自不得主張其
    後未工作期間之薪資。又原告每月工資應為二萬三千元，其餘資深津貼、交通津
    貼、餐費津貼、加班費、個人獎金均非工資。另被告係合法終止契約，並無侵害
    原告名譽可言，而被告終止契約究如何故意或過失不法侵害原告之身體健康，二
    者有何因果關係存在，其損害情形及確實數額為何，原告均未舉證，其請求侵權
    行為之慰撫金為無理由等語，資為抗辯。
四、兩造不爭執之事實：
（一）原告原名張雅萍自九十年十二月四日起受雇於被告公司擔任被告公司於京華城
      化粧品專櫃之專櫃人員，九十二年二月二十八被告公司以原告年度工作評估績
      效不佳為由公告將原告資遣（見本院臺北簡易庭九十三年度北勞調字第三二號
      卷第十頁）。
（二）在職時原告每月領有底薪二萬一千元、職務津貼二千元、資深津貼三千元、交
      通津貼一千二百元，餐費津貼一千八百元、以業績毛額依一定比例計算之業績
      獎金，及如有加班依加班時數計算之加班費。其中底薪及職務津貼為屬工資。
（三）被告曾給付原告二萬九千八百二十元之資遣費。
五、得心證之理由：
    原告主張其業績一向良好，並無不能勝任工作之情形，亦無被告所指在櫃上睡覺
    、怠工，致京華城警告將以撤櫃處分之情形，被告終止契約不合法，兩造勞動契
    約依然存在，被告仍負有給付薪資之義務。又被告以業績不佳為由將原告解僱，
    並在公司內公告週知，對原告之名譽造成損害，且被告於原告懷孕期間以莫須
    有之理由將原告解僱，致原告在精神上受有重大打擊，更因懷孕謀職不易，失業
    經年，家計面臨困難，使原告精神上痛苦不堪，因而導致肝臟宿疾惡化不得不手
    術切除部分肝臟，則為被告所否認，並以前開情詞置辯。是本件兩造所爭執者為
    ：１、被告終止契約是否合法、２、被告有無給付原告自九十二年三月一日起至
    復職之日止薪資之義務、３、原告之工資數額、及４、被告應否賠償原告精神上
    慰撫金？茲分述之：
（一）被告終止契約是否合法：
      本件被告解僱原告之行為是否合法，端視原告有無被告所指之行為，及被告得
      否以之終止契約而定，茲依被告所指原告違反勞動契約及工作規則情節重大，
      及不能勝任工作之行為，一一審酌如下：
  １、被告抗辯原告於櫃上營業場所怠工、睡覺屢勸不聽，在被告公司及櫃長勸戒後
      ，仍未改善，致高京華城向櫃長警告將以撤櫃處分，嚴重影響被告公司之形象
      ，違反工作規則第四條情節重大，亦屬不能勝任工作云云，固據其提出被告於
      京華城專櫃櫃長陳明月報備單二紙為憑（見本院卷第二十四頁、第二十五頁）
      ，惟為原告所否認，證人陳明月雖亦到庭陳稱：原告工作不積極，所謂怠工例
      如坐在椅子上，不招呼客人，或去別的地方休息睡覺，京華城的樓管有注意到
      這種情況，並來找我反應，如果不改善，要將我們撤櫃。隔壁蘭絲娓妮萃美容
      櫃有按摩椅可以躺著睡，我去的時候看他躺著睡，我去勸他他有起來，但不理
      我，沒有說什麼。專櫃有傳真機，報備可以用打電話或用手寫傳真方式。京華
      城一樓有一位課長，下面還配置有二到三個樓管，正確職稱不知道，告訴我要
      撤櫃處分的是樓管不是課長，我沒向課長求證等語（見本院卷第七十五頁至第
      八十二頁），證人陳世忠亦到場附和「有看到原告到蘭絲妮萃專櫃休息，去哪
      邊躺在美容床上睡覺，．．樓管因為發現蘭絲妮萃專櫃空櫃，有到蘭絲妮萃專
      櫃去糾正，發現原告在裡面」等語（見本院卷第三六三頁），證人張嘉芬亦證
      稱該報備單係其依陳明月電話中陳述之內容所製作（見本院卷第二九六頁），
      惟查陳明月、陳世忠及張嘉芬均受雇於被告，其所為證言難期無偏，且陳明月
      就撤櫃處分此等重大事件，既未向該層樓之課長求證，復僅以電話口頭向公司
      報備，亦有違常情，該報備單為被告提出由其人員之私文書，既經原告否認，
      其所載內容是否真正，即非無疑。且查，京華城於九年至九十二年間，並未曾
      以書面、口頭或其他方式，對被告公司設於該公司一樓之專櫃提出撤櫃之警告
      ，有京華城九十三年六月二十一日（93）京法務字第一－○○一一號函在卷可
      稽（見本院卷第二百頁），而「蘭絲妮萃專櫃與被告專櫃是隔壁櫃，我們專櫃
      有半開放式的沙龍室，室內有美容床，原告沒有到過我們的沙龍室美容床休息
      過，只有偶爾用餐時才會過來吃飯，陳明月小姐也有來吃飯。沒有看過原告其
      他櫃上休息，原告懷孕時對顧客服務的情形跟往常沒有懷孕時一樣。如有專櫃
      小姐在美容室休息京華城會開罰單罰錢，並不會撤櫃」等情，亦據證人即京華
      城蘭絲妮萃專櫃小姐林淑雅結證在卷（見本院卷第二一三頁至第二一五頁），
      則被告抗辯原告在上班時睡覺屢勸不聽，致高京華城向櫃長警告將以撤櫃處分
      ，嚴重影響被告公司形象，即無可取。
  ２、被告又據證人陳明月之證詞抗辯原告於工作場所怠工，對其所擔任之工作顯有
      不能勝任之情形，惟查原告懷孕時對顧客服務的情形跟往常沒有懷孕時一樣，
      已據證人即京華城蘭絲妮萃專櫃小姐林淑雅結證在卷（見本院卷第二一四頁）
      ，證人陳明月亦證稱「原告和其他小姐的業績比起來算是中間的，原告的服務
      態度普通，跟一般人差不多，有比她好的，也有比她不好的」（見本院卷第七
      十四頁），顯見原告之服務態度並明顯不良。而依前所述，證人陳明月所謂怠
      工係指如坐在椅子上不招呼客人，或去別的地方休息睡覺，而其就被告公司對
      懷孕員工之處理方式，則陳稱公司有給予休息的時候，可以到員工休息室休息
      ，沒有規定一次休息多久，但休息久了會影響其業績等語（見本院卷第七十九
      頁），顯將原告依公司規定所為之休息，亦視同怠工。則原告有無怠工，自不
      能僅憑陳明月之說詞為斷。況查上開二紙報備單之報備日期分別為九十二年一
      月十七日及二月十八日，陳明月亦稱原告怠工情形於九十二年一月底至二月時
      較多（見本院卷第八十四頁），而當時正值原告懷孕四、五個月，而查婦女於
      懷孕時身體因孕育新生命，其荷爾蒙內分泌產生重大變化，身體亦漸行沉重，
      行動不便且不宜久站，雇主基於照顧勞工之責任，本應予以適當的休息，則其
      縱偶有因身體關係未能久站而坐在椅子上，或休息的時間及次數較一般員工為
      多，既係基於懷孕之因素，於懷孕期間之特殊狀況，自難以此即認其有不能勝
      任工作之情形。
  ３、被告又以原告之工作績效自九十一年十一月起即急速下降，請假時數也異常增
      加，抗辯原告不能勝任工作，惟「專櫃最多的時候有六、七位小姐，原告和其
      他小姐的業績比起來算是中間的」，已據人陳明月證述在卷（見本院卷第七十
      四頁），又依被告所提原告與另二位同屬資深美容師之陳明月、李姿儀的薪資
      條，原告之個人業績獎金，固均較該二位為少（見本院卷第三一○頁至三一五
      頁），然此乃原告因懷孕之特殊因素所致之短期現象，並非長期之常態，尚難
      以此即遽指其不能勝任工作。又原告於九十一年九月份未請假、十月份請事假
      十六小時、病假八小時，十一月請事假六十四小時、病假十六小時，十二月請
      婚假二天、九十二年一月請事假四十小時、婚假六天、九十二年二月請事假三
      十二小時、病假八小時，有員工出缺勤統計表影本在卷可稽（見本院卷第一七
      九頁至一八四頁），又依被告公司保養品專櫃人員管理規章第三條第三項規定
      ，員工婚假為八天，一年內請事假不得超過十四天、請病假不得超過三十天（
      見本院卷第一三五頁），而原告自九十一年十月起請事假及病假時數雖多，但
      既均經被告准假，且未逾被告管理規章所訂之請假時數標準，自亦難以此認原
      告有不能勝任工作之情形。
  ４、綜上所述，原告並無違反工作規則情節重大，或不能勝任工作之情形，被告以
      原告違反工作規則情節重大，或不能勝任工作為由，終止兩造勞動契約，於法
      不合，應不生效力。
（二）被告有無給付原告自九十二年三月一日起薪資之義務：
  １、按僱用人受領勞務遲延者，受僱人無補服勞務之義務，仍得請求報酬，民法第
      四百八十七條前段定有明文。本件被告違法解僱原告，迄今仍拒不依原僱傭契
      約回復原告之職務，堪認被告拒絕原告依系爭僱傭契約給付勞務。原告無從履
      行受僱人之勞務給付義務，顯可歸責於被告，原告主張被告應給付其薪資，應
      為可取。
  ２、被告雖辯稱原告於辦理交接離職後，均未至被告公司或專櫃上班，亦未表示要
      回復工作，且於九十三年二月十九日在勞工局調解時，向調解委員魏千峰律師
      明確表示不願回被告公司工作，其既並無提出勞務之意思及行為，自不得請求
      薪資云云。惟按債權人拒絕受領或於債務人履行債務前，已預示拒絕受領之意
      思表示，或債務人之給付兼需債權人之行為而不行為，債權人即負受領遲延之
      責任。又債權人遲延後，須再表示受領之意思，或為受領給付作必要之協力，
      催告債務人給付時，受領遲延之狀態，始因滌除而告終了，最高法院八十七年
      台上字第二五五九號判決意旨參照。查證人張嘉芬、陳淑美、林義芳固證稱雙
      方於勞工局調解，調解委員魏千峰律師詢問原告是否願意回被告公司上班時，
      原告回答不願意云云（見本院卷第二九四頁、第三○○頁），然證人謝政哲則
      稱證原告於調解會向魏千峰律師表示願意回被告公司上班（見本院卷第二九一
      頁），張嘉芬、陳淑美為被告公司之員工、林義芳為被告公司之董事，謝政哲
      則為原告配偶，雙方各執一詞，均難據以遽認原告有無為不願提供勞務之表示
      。而原告既係以被告解僱不合法請求被告給付薪資，而聲請勞資爭議調解，即
      難認其有不願提供勞務之意，被告抗辯原告於勞工局調解時曾向調解委員表示
      不願回被告公司工作，尚屬無法證明。本件被告既將原告解僱要求原告辦理交
      接，拒絕原告提供勞務，足見原告於遭被告非法解僱前，主觀上並無去職之意
      ，客觀上亦繼續提供勞務，則被告於拒絕受領後，應負受領遲延之責，原告無
      須催告被告受領勞務，且被告受領遲延後，須再表示受領之意，或為受領給付
      必要之協力，催告原告給付時，其受領遲延之狀態始得認為終了，在此之前，
      原告無須補服勞務，仍得請求報酬。被告抗辯原告於辦理交接離職後，並未提
      供勞務，亦無提供勞務之意思，不得請求薪資云云，自無可取。
（三）被告應給付原告之工資數額：
  １、兩造間之僱傭關係既繼續存在，則原告主張被告應自九十二年三月一日，至復
      職之日止，依照原勞動契約契約支付報酬，即屬有據。惟勞動基準法就雇主依
      約定應付而未給付之工資，並未規定按同法第二條第四款規定計算平均工資後
      定其應付金額，原告以六個月平均工資計算被告應付數額，尚屬無據。又加班
      工資係以原告有加班之事實，被告始有給付之義務，並非原告每月必然可取得
      之報酬。被告受領勞務遲延期間，既無從認為原告必然可加班提供勞務而獲取
      加班工資，原告主張每月工資應加計六個月平均加班工資計算云云，亦非可取
      。另業績獎金係依專櫃人員業績毛額級數依比例計算，為兩造所不爭，本件原
      告等自經被告公司解僱迄今，並未實際為被告公司提供勞務，自無所謂業績毛
      額憑以計算業績獎金，且其已受有減省勞務支出之利益，其主張每月工資應加
      計六個月平均業績獎金計算云云，亦無足取。
  ２、查原告除業績獎金及加班費外，每月領有底薪二萬一千元、職務津貼二千元、
      資深津貼三千元、交通津貼一千二百元，餐費津貼一千八百元，有原告薪資單
      影本在卷可稽（見本院卷第三十六頁至第四十一頁）。原告主張上開各項給付
      均屬工資，被告則除底薪及職務津貼外，抗辯其餘之給付均非為屬工資，經查
      ：
    (一)按工資係勞工因工作而獲得之報酬，包括工資、薪金及按計時、計日、計月、
      計件以現金或實物等方式給付之獎金、津貼及其他任何名義經常性給與均屬之
      ，勞動基準法第二條第三款定有明文。依該條款就工資之定義觀之，於認定何
      項給付內容屬於工資，係以是否具有「勞務之對價」及「經常性之給與」之性
      質而定，而於判斷給付是否為「勞務之對價」及「經常性之給與」，應依一般
      交易觀念決之，至於其給付名稱如何，在非所問。至所謂經常性之給與，僅須
      在一般情況下經常可以領得者即屬之。亦即某種給與係屬工作上報酬，在制度
      上有經常性杳，即屬工資。
    (二)資深津貼：查原告自任職被告公司以來，不論業績如何每個月均固定領有三千
      元之資深津貼，為原告所陳明，且為被告所不爭，並有原告薪資單影本在卷可
      稽（見本院卷第三一○頁至第三一五頁），又屬資深美容師及資深美容師加級
      職稱者領有資深津貼，其等業績達成之標準與一般美容師不同，而且業績獎金
      計算基礎也不一樣，若未達到業績標準，仍可領取當月之資深津貼，但長期未
      達成則可能被降調為美容師，原告原本就有美容師經驗，到被告公司係應徵資
      深美容師，所以有資深津貼，已據被告陳明在卷（見本院卷第三六一頁、第三
      六二頁），證人即被告公司董事林義芳亦證稱資深津貼之發放與員工在公司服
      務之年資無關（見本院卷第三○二頁），足見系爭資深津貼，乃原告擔任資深
      美容師職務之報酬，且在制度上有其經常性，而非對於久任員工按服務年資而
      給予之獎勵性之給與，應屬工資。
    (三)交通津貼、餐費津貼：被告公司雖辯稱交通津貼及餐費津貼均僅派駐在各百貨
      公司之專櫃人員方得領取，專櫃人員因派在百貨公司專櫃服務，上班時間較不
      固定，輪晚班或遇百貨公司舉辦活動時，延遲下班返家交通不便，且有時須到
      別家百貨公司支援，故給予交通津貼以為補貼；至於餐費津貼，因專櫃員必須
      輪流站櫃，休息用餐時間不固定，且一般正常休息用餐時間往往是百貨公司人
      潮最多的時候，專櫃人員用餐時常延誤故予補貼，並非工資云云。惟原告及每
      位專櫃人員每月均固定領有交通津貼一千二百元及餐費津貼一千八百元，為兩
      造所不爭，既每位專櫃人員不問工作及居住地點之距離，輪夜班日數、專櫃所
      在之百貨公司有無舉辦活動、有無至他百貨公司支援，均一筆發給定額之交通
      津貼，又不論出勤日數、有無加班、有無延誤用餐，均一筆發給定額之餐費津
      貼，則其顯與以勞工實際居住所距離之遠近，及誤餐次數，核實發給之交通補
      助費及誤餐費，尚屬有間，應非雇主對於勞工恩惠性之給與，而係對專櫃人員
      依其職務給予便利工作之報酬，應視為其提供勞務從事專櫃工作所得之報酬。
  ３、準此，被告自九十二年三月一日起至原告復職之日止，每月應給付原告之薪資
      數額計為二萬九千元（底薪2,100+職務津貼2,000+資深津貼3,000+交通津貼
      1,200+餐費津貼1,800＝29,000），則自九十二年三月一日起至九十三年六月
      三十日止，被告共應給付原告薪資四十六萬四千元（29,000x16=464,000），
      惟被告於終止兩造契約時曾給付原告資遣費二萬九千八百二十元，即於原告九
      十二年二月薪資單所列「其他」項目之給付（參本院卷第四十一頁），為兩造
      所不爭（見本院卷第三○二頁），應予扣除，扣除後此部分被告應給付之金額
      計為四十三萬四千一百八十元（464,000-29,820=434,180）。則原告請求被告
      給付九十二年三月一日起至九十三年六月三十日止之薪資四十三萬四千一百八
      十元，其中算至九十三年三月十日止之薪資三十二萬七千八百四十七元（29,0
      00x12+29.000x10/30-29,820=327,847）自起訴狀繕本送達翌日（即九十三年
      三月二十日）起，其餘十萬六千三百三十三元部分自追加請求之民事準備書二
      狀送達翌日（即九十三年六月二十六日）起，均至清償日止按年息百分之五計
      算之利息；並自九十三年七月一日起至原告復職之日止，按月給付二萬九千元
      ，即為可取。
（四）被告應否賠償原告精神上慰撫金？
  １、原告主張被告以其績效不佳為由將其解僱，並且在公司內公告週知，對原告之
      名譽造成損害，應依民法第一百九十五條第一項規定賠償其精神慰撫金。查被
      告公司九十二年二月二十八日公告係以原告績效不佳為由資遣原告，而非以原
      告違反工作規則情節重大將原告解僱，此觀該公告記載「經年度工作評估，裁
      定京華城專櫃美容師張雅評績效不佳，將予以資遣，依勞基法發資遣費，特此
      公告，即日起生效」（見臺北簡易庭卷第十頁）即明。而被告公司業績獎金係
      依專櫃人員業績毛額級數依比例計算，為兩造所不爭，而原告之業績獎金九十
      一年八月份為四萬五千七百十四元，九月份為三萬三千八百二十四元、十月份
      為五萬一千六百二十元，十一月份降為一千八百五十八元，十二月份為二千零
      五十四元、九十三年一月份為一萬五千九百八十三元，二月份為二千八百八十
      二元，已據被告陳明在卷（見本院卷第十九頁），並為原告所不爭，則與九十
      二年十月前之業績比較，原告於九十二年十一月以後之業績，確有大幅明顯之
      下降，較之其他美容師陳明月、李姿儀亦確有不及（見本院卷第三一○頁至三
      一五頁薪資條影本），則被告公告稱原告績效不佳，並無不實，難認有指述不
      實侵害原告名譽之情事，原告復未證明其於社會之評價有因此受到減損之事實
      ，則其主張被告張貼上開公告終止兩造契約侵害其名譽，應依民法第一百九十
      五條第一項規定賠償其精神慰撫金，應無可取。
  ２、另原告又以被告於其懷孕中將其解僱，，致其在精神上受有重大打擊，更因懷
      孕謀職不易，失業經年，家計面臨困難，使原告精神上痛苦不堪，因而導致肝
      臟宿疾惡化不得不手術切除部分肝臟，侵害其健康權云云，惟其就其健康如何
      受有何種侵害，及與被告解僱行為有何因果關係，並未舉證以實其說，既為被
      告所否認，則其主張被告侵害其健康權，應依民法第一百九十五條第一項規定
      賠償精神慰撫金，亦非可取。
六、綜上所述，原告並無違反工作規則情節重大，或不能勝任工作之情形，被告以原
    告違反工作規則情節重大，或不能勝任工作為由，終止兩造勞動契約，為不合法
    ，然被告終止契約公告係以原告績效不佳為由終止契約，並無不實，難認有不法
    侵害原告名譽或健康之情事。又被告終止契約不合法，兩造僱傭關係依然存在，
    被告受領勞務遲延者，原告無補服勞務之義務，仍得請求報酬，原告每月薪資為
    二萬九千元，被告自九十二年三月一日起至九十三年六月三十日止應給付原告之
    為四十六萬四千元，扣除被告已給付之二萬九千八百二十元後，被告尚應給付四
    十三萬四千一百八十元。則原告請求被告給付九十二年三月一日起至九十三年六
    月三十日止之薪資四十三萬四千一百八十元，及其中算至九十三年三月十日止之
    薪資三十二萬七千八百四十七元自起訴狀繕本送達翌日（即九十三年三月二十日
    ）起，其餘十萬六千三百三十三元部分自追加請求之民事準備書二狀送達翌日（
    即九十三年六月二十六日）起，均至清償日止按年息百分之五計算之利息；並自
    九十三年七月一日起至原告復職之日止，按月給付二萬九千元之範圍內，洵屬有
    據，應予准許。逾此範圍部分，則屬無據，應予駁回。
七、兩造均陳明願供擔保，以代釋明，聲請宣告假執行或免為假執行，經核原告勝訴
    部分，均與法律規定相符，爰分別酌定相當之擔保金額予以准許；至原告敗訴部
    分，其假執行之聲請，因訴之駁回而失所附麗，不應准許。
八、至兩造其餘之攻擊或防禦方法，及未經援用之證據資料，經本院斟酌後，認為均
    不足以影響本判決之結果，自無一一詳予論述之必要，附此敘明。
九、結論：本件原告之訴為一部有理由，一部無理由，並依民事訴訟法第七十九條、
    、第三百九十條第二項、第三百九十二條第二項，判決如主文。
中　　　華　　　民　　　國　　九十三　　年　　　十　　　月　　二十七　　日
                                勞工法庭法      官  張靜女
右為正本係照原本作成
如對本判決上訴，須於判決送達後廿日內向本院提出上訴狀
中　　　華　　　民　　　國　　九十三　　年　　　十　　　月　　二十七　　日
                                        法院書記官  莊滿美
